【裁判字號】    92,訴,1088
【裁判日期】    920516
【裁判案由】    偽造文書等
【裁判全文】
臺灣臺中地方法院刑事判決                        九十二年度訴字第一０八八號
    公  訴  人  臺灣臺中地方法院檢察署檢察官
    被      告  甲○○
右列被告因偽造文書等案件，經檢察官提起公訴（九十一年度偵字第一五一八三號）
，本院判決如左：
    主  文
甲○○連續行使偽造私文書，足以生損害於他人，累犯，處有期徒刑壹年；未扣案如
附表編號壹、貳號內容所示之偽造「乙○○」署押，均沒收。
    事  實
一、甲○○前曾於民國（以下同）八十八年間，因違反毒品危害防制條例罪，經本院
    於八十八年十一月十日以八十八年度易字第三三０八號判處有期徒刑六月，經上
    訴臺灣高等法院臺中分院於八十九年一月五日以八十八年度上易字第三一三四號
    駁回上訴確定；又因竊盜罪，經本院於八十八年十一月十日以八十八年度易字第
    二五三四號判處有期徒刑一年十月，經臺灣高等法院臺中分院於八十九年一月五
    日以八十八年度上易字第三一三六號駁回上訴而確定，上開二案件並經臺灣高等
    法院臺中分院以八十九年度聲字第一二八號定應執行刑為有期徒刑二年一月，八
    十九年二月二十三日入監執行，九十年十一月十六日假釋出獄，期間付保護管束
    ，迄九十一年二月八日縮刑期滿視為執行完畢（指揮書執行完畢日期為九十一年
    三月二十二日，累進縮刑四十二日。）；猶未知悔改，其原為設於臺中市○○路
    ○段二四二之七號「柏麗姿美容美體店」之服務生，薪資為新臺幣（以下同）一
    萬二千元至一萬五千元，不足以支付其個人生活開銷，竟意圖為自己不法之所有
    ，基於概括之犯意，連續於九十一年七月二十三日凌晨，在該店內，下手竊取至
    該店消費之客人乙○○所有之花旗商業銀行發卡之信用卡一張（為免信用卡資料
    外洩，卡號資料詳卷），得手後，將該信用卡在「柏麗姿美容美體店」之連鎖店
    即臺中市○○路一三九號「茶花女茶坊」試刷測視有無被停用，且知悉得以使用
    該信用卡後，即於同日凌晨至如附表編號一、二號內容所示之地點消費後，佯稱
    其為前開信用卡之合法持卡使用人，欲以該信用卡付帳，致使該商店人員，不疑
    有他，陷於錯誤，同意由其以該信用卡付帳，甲○○再連續於簽帳單上第一聯之
    持卡人簽章聯上偽造「乙○○」之署押，並複印至第二、三聯上，而為偽造私文
    書，嗣再持以供付如附表編號一、二號內容所示之消費款而為行使，由該商店刷
    卡付帳，以詐得如附表編號一、二號內容所示之消費利益，足生損害於如附表編
    號一、二號內容所示之商店、財團法人聯合信用卡處理中心、該信用卡之發卡銀
    行花旗商業銀行、乙○○等人；再於如附表編號三號內容所示之時間、地點，佯
    稱其為該信用卡之合法持有使用者，欲以該信用卡付帳購買ＮＯＫＩＡ廠牌八八
    五０型號之行動電話一具，惟因該信用卡已無法再刷卡付帳（尚未簽帳），該店
    家拒絕以該信用卡簽帳消費，而詐欺取財未得逞；再於九十一年七月二十六日下
    午一時四十分許，在同上「柏麗姿美容美體店」內，下手竊取至該店內消費客人
    丙○○所有之皮包一只（內有：現金七萬元、勞力士滿天星手錶、翡翠戒指、白
    金鑽石戒指、十八Ｋ金打火機各一只、金墜項鍊一條、國民身分證、汽車與機車
    駕駛執照、國民健保卡、信用卡、金融卡各一枚）。得手後，現金部分供己花用
    ，金墜項鍊則持至陳文華經營位於臺中市○區○○路四段三０五號「大千當舖」
    點當二萬元、勞力士滿天星手錶則委由不知情之傅凱志（另案由臺灣臺中地方法
    院檢察署檢察官為不起訴處分）持至案外人林孫素蘭於臺中市○○區○○路一九
    七號「天榮銀樓」點當六萬元；嗣於九十一年八月三日下午十時許，丙○○在臺
    中市○區○○路二段九二號前發現甲○○行蹤，而報警處理查獲，並在甲○○身
    上啟獲前開竊得之翡翠戒指、白金鑽石戒指、十八Ｋ金打火機、國民身分證、汽
    車與機車駕駛執照、國民健保卡、信用卡、金融卡等物品。、
二、案經被害人乙○○訴由臺中市警察局第二分局報請臺灣臺中地方法院檢察署檢察
    官偵查起訴。
    理  由
一、訊據被告甲○○對於右揭事實，分別於警訊及偵審中自白不諱，核與被害人乙○○、丙○○、證人陳文華、林孫素蘭等人分別於警訊中指訴、證述等情節相符，
    且有贓物認領保管收據、金飾買入登記簿、大千當鋪當票各一紙、如附表編號一
    、二號消費簽帳單影本二紙等附卷可資佐證，被告之自白內容顯與事實相符，堪
    信為屬真實；本件事證明確，被告犯行，堪以認定。
二、按在信用卡背面簽名欄簽名，單純自形式上觀察，即足以表示信用卡之簽名者於
    信用卡有效期限內有權使用該信用卡之辨識及證明，並非依習慣或特約表示一定
    用意之證明，性質上係屬刑法第二百十條之私文書（最高法院八十八年度台上字
    第五七三０號判決參照）；又以信用卡為交易工具之交易行為，不論特約商店所
    使用之簽帳單係一式三聯或一式二聯，持卡人在特約商店已填妥交易標的及金額
    等應記載事項之簽帳單上簽名，即係表示持卡人承認有此交易行為之意思，該簽
    帳單之每一聯，自均屬有關權利義務證明之私文書，不因其用途不同而有異（最
    高法院八十九年度台上字第五八二０號判決參照）；而信用卡申請書，係表示申
    請人與發卡銀行間之權利義務關係，與前開信用卡背面簽名欄簽名、簽帳單等均
    為法律所規定之私文書無疑。再按刑法第二百十條所稱之「偽造」，係指無製作
    權之人冒用他人名義製作文書而言；被告甲○○無製作權而冒用被害人乙○○名
    義製作前開信用卡簽帳單，屬「偽造」之行為，亦堪認定。而被告於如附表編號
    一、二、三內容所示之時間、地點之特約商店刷卡消費，且於如附表編號一、二
    號內容所示部分偽造各簽帳單後，交還各特約商店其中一聯或二聯，堪認均已就
    前開所偽造文書之內容有所主張，屬刑法第二百十六條之「行使」行為。另按刑
    法第二百十條所稱之「足以生損害於公眾或他人」，以有損害之虞為已足，不以
    實際發生損害為要件（最高法院四十三年度台上字第三八七號判例參照）；次查
    信用卡交易過程，係持卡人向特約商店提示信用卡，由持卡人在簽帳單上簽名，
    確認交易之標的及金額，再由特約商店核對該信用卡之有效性及持卡人之同一性
    無訛後，特約商店即將該簽帳單送交聯合信用卡處理中心或收單銀行請款，再由
    該中心或收單銀行付款予特約商店另轉知發卡銀行撥款，而被告使如附表編號一
    、二、三號內容所示各特約商店誤認其係合法持卡人，而同意其支付消費款、或
    交付財物未遂，使財團法人聯合信用卡處理中心、收單銀行審核發生錯誤，而後
    由真正發卡銀行中國信託商業銀行墊付消費款項，或由特約商店、發卡銀行承擔
    損失，並使被偽造之持卡人乙○○有受訴追求償之虞，客觀上自足以生損害於發
    卡銀行即中國信託商業銀行股份有限公司、財團法人聯合信用卡處理中心及如附
    表所示之其他收單銀行、乙○○及如附表所示之各特約商店；復按刑法第三百三
    十九條第二項之詐欺得利罪，以得財產上不法之利益為要件，若詐得現實之財物
    ，即與財產上不法之利益有別，應屬同條第一項詐欺取財罪之範圍（最高法院二
    十五年度非字第一一九號判例參照）；則被告以被害人乙○○名義至如附表編號
    一、二內容所示各特約商店刷卡消費，係施用詐術使各該特約商店陷於錯誤，誤
    以被告為合法持卡人而同意其刷卡消費，並藉此詐得免付如附表編號一、二所示
    之款項，所為自與刑法第三百三十九條第二項之詐欺得利罪構成要件相當，而於
    如附表編號三內容所示之部分，施用詐術，尚未取得財物，則屬刑法第三百三十
    九條第三項、第一項之詐欺取財未遂罪。
三、核被告甲○○所為，係犯刑法第二百十六條、第二百十條之行使偽造私文書罪、
    同法第三百二十條第一項之竊盜罪、同法第三百三十九條第二項之詐欺得利罪、
    同法第三百三十九條第三項、第一項之詐欺取財未遂罪；另被告於如附表編號三
    號內容所示之部分，雖未據公訴人提起公訴，惟此係被告盜取前開信卡後，於同
    一日盜刷付帳而未遂，顯與原起訴犯行間，具有裁判上一罪關係，本院自當併予
    以審理、再被告於取得該信用卡時試刷十元之部分，僅屬被告試刷行為，並非簽
    帳付款，亦未簽立簽帳單，並無任何行使偽造私文書與詐欺取財等部分，合先敘
    明。又被告偽造「乙○○」署押行為為屬偽造私文書行為之一部，偽造私文書之
    低度行為為行使之高度行為所吸收，均不另論罪；而所犯詐欺取財犯行部分，已
    著手犯罪構成要件之實施而未達其結果，為屬未遂犯；又被告先後多次行使偽造
    私文書、詐欺得利、竊盜之行為，其時間緊接，所犯罪名各屬相同，顯係基於概
    括之犯意反覆為之，為連續犯，均應依刑法第五十六條之規定以一罪論，並各加
    重其刑；再被告所犯上開行使偽造私文書罪、竊盜、詐啟額利與詐欺取財未遂罪
    間，有方法結果之牽連關係，為牽連犯，應從一重之行使偽造私文書之罪處斷。
    又被告前曾於八十八年間，因違反毒品危害防制條例罪，經本院於八十八年十一
    月十日以八十八年度易字第三三０八號判處有期徒刑六月，經上訴臺灣高等法院
    臺中分院於八十九年一月五日以八十八年度上易字第三一三四號駁回上訴確定；
    又因竊盜罪，經本院於八十八年十一月十日以八十八年度易字第二五三四號判處
    有期徒刑一年十月，經臺灣高等法院臺中分院於八十九年一月五日以八十八年度
    上易字第三一三六號駁回上訴而確定，上開二案件並經臺灣高等法院臺中分院以
    八十九年度聲字第一二八號定應執行刑為有期徒刑二年一月，八十九年二月二十
    三日入監執行，九十年十一月十六日假釋出獄，期間付保護管束，迄九十一年二
    月八日縮刑期滿視為執行完畢（指揮書執行完畢日期為九十一年三月二十二日，
    累進縮刑四十二日。），此有臺灣臺中方法院檢察署刑案資料查註紀錄表與臺灣
    高等法院被告全國前案紀錄表各一紙在卷可案，其於五年之內，再犯本件有期徒
    刑以上之罪，為累犯，應依刑法第四十七條規定遞加重其刑。爰審酌被告前已有
    多次前科紀錄，素行不佳，且其年輕力壯，竟不思以正途自食其力，再行犯罪，
    惡性匪淺，惟念其於犯後坦承犯行，態度良好等一切情狀，量處如主文所示之刑
    ，以示懲儆。末查被告所偽造如附表編號一、二號內容所示之簽帳單，已由被告
    偽造後持交如附表一、二內容所示之店家，已非被告所有，於被告持有之存根聯
    部分，並未扣案，無法證明尚屬存在，自不另予以宣告沒收；惟於如附表編號一
    、二號簽帳單上偽造之「乙○○」署押，並複印至第二、三聯部分，應依刑法第
    二百十九條規定宣告沒收之。
四、再者被告其又於九十一年十二月七日凌晨三時十五分許，在臺中市○區○○○路
    與天津路口處，下手竊取「大量科技股份有限公司」所有，而交由李在為使用之
    車牌號碼八Ｎ─八０一九號自用小客車之汽車音響時為警查獲，犯有刑法第三百
    二十一條第二項、第一項第三款之攜帶兇器竊盜未遂罪，經臺灣臺中地方法院檢
    察署檢察官以九十一年度偵字第二四一０二號提起公訴，由本院以九十二年度易
    字第二六八號審理；此查：本部分竊盜犯行之時間係於九十一年十二月七日凌晨
    三時十五分許（即本院九十二年度易字第二六八號案件），而上開判決之犯罪時
    間為九十一年七月二十三日凌晨、與九十一年七月二十六日下午一時四十分許，
    二案件犯行相距已有五個月，於時間上已無法認定係屬連續狀態，且被告於本院
    審理中亦供承：「當時薪水一個月一萬二千元到一萬五千元，不夠用，才臨時起
    意偷。」─指本院九十二年度訴字第一０八八號案件、及「車子那件是因為沒有
    工作才臨時起意偷。」、「我晚上經過那個地方，發現那邊沒有人，我看到那部
    車子比較高貴，就去試看看。」、「那些工具（扣案工具）原來是修車的工具，
    平時都放在車上後座那邊，不是放在車上準備偷東西用的，是臨時拿出來的。」
    等語─指本院易字第二六八號即上開竊盜案件；是顯見前開二起訴竊盜犯行間，
    時間非屬連續，亦屬另行起意為之，二者間並不具有連續犯之裁判上一罪關係，
    並予敘明。
據上論斷，應依刑事訴訟法第二百九十九條第一項前段，刑法第五十六條、第二百十
六條、第二百十條、第三百二十條第一項、第三百三十九條第二項、第三百三十九條
第三項、第一項、第五十五條、第四十七條、第二百十九條，罰金罰鍰提高標準條例
第二條，判決如主文。
中      華      民      國      九十二      年      五      月    十六  日
                     臺灣臺中地方法院刑事第六庭
                                        法  官   梁   堯   銘
右正本證明與原本無異。
如不服本判決，應於送達後十日內向本院提出上訴狀（須附繕本），上訴於臺灣高等
法院臺中分院。
                                        書記官
中      華      民      國      九十二      年      五      月    十六  日
┌──┬─────────┬─────────┬─────┬──────┐
│編號│  消  費  時  間  │  消  費  地  點  │ 消費金額 │  備   註   │
│    │（刷  卡  時  間）│                  │          │            │
├──┼─────────┼─────────┼─────┼──────┤
│一、│九十一年七月二十三│臺中市○區○○路四│四千五百元│（單位：新臺│
│    │日上午四時三十九分│四五號一樓「天使卡│      │幣）        │
│    │                  │拉OK」            │          │簽帳單上之第│
│    │                  │                  │          │一聯持卡人簽│
│    │                  │                  │          │章聯上偽造「│
│    │                  │                  │          │乙○○」署押│
│    │                  │                  │          │一枚，並再複│
│    │                  │                  │          │印至第二、三│
│    │                  │                  │          │聯上。      │
├──┼─────────┼─────────┼─────┼──────┤
│二、│九十一年七月二十三│臺中市○○路十五之│五千三百九│同右。      │
│    │日上午七時十八分  │三號「夏日情茶坊」│十元      │            │
├──┼─────────┼─────────┼─────┼──────┤
│三、│九十一年七月二十三│臺中市○區○○○街│未遂      │未簽署任何簽│
│    │日上午十一時三十六│一三五號三樓      │          │帳單。      │
│    │分              │                  │          │            │
└──┴─────────┴─────────┴─────┴──────┘
附錄論罪科刑法條
刑法第二百十六條
行使第二百十條至第二百十五條之文書者，依偽造、變造文書或登載不實事項或使登
載不實事項之規定處斷。
刑法第二百十條
偽造、變造私文書，足以生損害於公眾或他人者，處五年以下有期徒刑。
刑法第三百三十九條
意圖為自己或第三人不法之所有，以詐術使人將本人或第三人之物交付者，處五年以
下有期徒刑、拘役或科或併科一千元以下罰金。
以前項方法得財產上不法之利益或使第三人得之者，亦同。
前二項之未遂犯罰之。
刑法第三百二十條
意圖為自己或第三人不法之所有，而竊取他人之動產者，為竊盜罪，處五年以下有期
徒刑、拘役或五百元以下罰金。
意圖為自己或第三人不法之利益，而竊佔他人之不動產者，依前項之規定處斷。
前二項之未遂犯罰之。


司法院資訊處製作；財團法人民間司法改革基金會備份。
